【裁判字號】    90,台上,3757
【裁判日期】    900621
【裁判案由】    偽造文書等罪
【裁判全文】
最高法院刑事判決                                九十年度台上字第三七五七號
    上  訴  人  台灣高等法院高雄分院檢察署檢察官
    被      告  甲○○
右上訴人因被告偽造文書等罪案件，不服台灣高等法院高雄分院中華民國八十八年三
月二十四日第二審判決（八十七年度上訴字第一四一七號，起訴案號：台灣高雄地方
法院檢察署八十六年度偵字第一四八二三號），提起上訴，本院判決如左：
    主  文
原判決撤銷，發回台灣高等法院高雄分院。
    理  由
本件原判決以公訴意旨略稱：林威熒於民國八十五年十二月及八十六年一月間持其所
有中國信託商業銀行之信用卡前往高雄市○○街九十七號向甲○○借款，甲○○即利
用其持有該信用卡之機會至喬安娜小吃部及漂亮風情專業美容中心消費，並持林威熒
之信用卡付款，在帳單上偽造林威熒之署押足以生損害於林威熒，其詐得新台幣（下
同）十一萬七千八百二十元。甲○○復以借款新台幣一萬元先扣除一千三百元僅交付
八千七百元之方式趁林威熒需款孔急之機會貸款約二萬元與林威熒，由甲○○使用林
威熒之信用卡消費二萬元抵付林威熒之欠債，取得與原本顯不相當之重利，案經林威
熒訴請偵辦。認甲○○涉犯刑法第二百十七條第一項、第三百三十九條第一項、第三
百四十四條等罪嫌云云，原審審理結果，認不能證明被告犯罪，因而撤銷第一審不當
之科刑判決，改判諭知被告甲○○無罪，固非無見。
惟按證據雖已調查而其內容尚未明瞭者，即與未經調查無異，如遽行判決，仍屬應於
審判期日調查之證據未予調查，其判決當然違背法令。查本件係被害人林威熒受害後
報警前往高雄市○○街九十七號當場查獲被告，經被告與被害人在該處所私下和解，
由被告簽發支票償付等情，業經告訴人林威熒指述甚詳，並有「員警工作記錄簿」影
本可稽（見偵查卷第十三頁），被告雖矢口否認犯罪，並辯稱迫於無奈始與告訴人和
解，惟如何迫於無奈而承擔該項責任﹖實情究何﹖自有傳訊當時在場處理之員警到庭
查明之必要，原判決遽行判決，自有應調查之證據未依法調查之違誤。次查本件被告
甲○○於偵查中坦承：「月蓉兒服飾店」是伊開的，伊親自拿證件給一女會計師辦理
等語（見八十六年偵字第二五二二四號卷第七十頁），惟否認有供人刷卡融資從事常
業重利情事，然查，證人即被告甲○○之妻林秀雲證稱：「月蓉兒服飾店」之負責人
伊先生甲○○所開設的「月蓉兒服飾店」、「月木軒古董精品店」若有從事信用卡融
資，甲○○應最清楚等語（見前偵卷第十六頁），證人即任其財經營之鼎富集團秘書
趙淑貞證稱；鼎富集團之負責人為任其財，彼此往來密切的有甲○○、吳英源，渠等
可能是股東，營業項目為「月蓉兒服飾店」、「月木軒古董精品店」等語（見前偵卷
第三十七頁），證人陳惠芳代書證稱：任其財將「月蓉兒服飾店」設立登記有關資料
交給伊，負責人是甲○○，任其財陸續委託伊辦理十餘家商店變更或登記設立，伊感
覺其在經營地下錢莊業務等語（見前偵卷第十三頁），於第一審審理中證稱：任其財
說甲○○是他朋友，將甲○○資料交給伊辦理「月蓉兒服飾店」設立登記等語（見一
審八十七年九月二十三日筆錄），證人李致遠、張國華證稱：伊等因急著用錢，乃看
報紙到「月蓉兒服飾店」刷卡借錢，每萬元一個月八百元到一千元等語（見前卷第二
十頁），張國華同時證稱：伊在八十五年十月間到「月蓉兒服飾店」以信用卡融資，
有一男一女在場，該名男士應該是負責人，向伊表明可以刷卡融資等語（見前卷第二
十頁），張國華又於第一審審理中與被告『同庭應訊』時證稱：伊到「月蓉兒服飾店
」以信用卡融資一次，有看到甲○○等語（見一審卷八十八年二月二日筆錄）。另證
人黃志為偵查中證稱：伊到「月木軒古董精品店」融資前，有以電話找一名董姓負責
人，因此負責人應姓董等語（見前偵卷第六頁），於第一審調查中證稱：伊兩次到「
月木軒古董精品店」刷卡融資，第二次在八十五年十月十一日看過被告等語（見第一
審卷第一六四頁背面），足證被告雖非月木軒古董藝品行之負責人，然與該行之負責
人關係密切，被告與該行負責人任其財間有無共犯關係殊有究明之必要，原審未詳加
勾稽，亦未說明上述不利被告證言不採之理由，亦有未洽。檢察官上訴意旨，執以指
摘原判決不當，非無理由，應認有發回更審之原因。又被告如有持用林威熒信用卡付
帳，並在帳單上偽造林威熒之簽名，即應成立刑法第二百十條偽造文書等罪，依法自
得上訴第三審，併此明。
據上論結，應依刑事訴訟法第三百九十七條、第四百零一條，判決如主文。
中      華      民      國     九十     年      六      月     二十一   日
                              最高法院刑事第二庭
                                  審判長法官  莊  來  成
                                        法官  謝  俊  雄
                                        法官  白  文  漳
                                        法官  蘇  振  堂
                                        法官  邵  燕  玲
      右正本證明與原本無異
                                              書  記  官
中      華      民      國     九十     年      六      月    二十八    日


司法院資訊處製作；財團法人民間司法改革基金會備份。
